# 请教陈版主成本法转换权益法的实务问题

提问人：halfofheart 时间：2018-04-08 22:27:51
A集团公司下属B公司有一全资子公司C，C实收资本 100 万， 2016 年C将股权转让给A30%和集团外公司D70%，A和D签订增资协议分别按30%、70%将注册资本增加到 6600 万， 2016 年 12 月份获得相关部门关于股权转让及增资批复， 12 月变更营业执照，A于 12 月份支付 30 万、增资款 1950 万，D于 2017 年 1 月支付 70 万、增资款 4550 万。 2016 年企业处理是A增加长投 1980 万，B减少 30 万，C还纳入合并范围内。 2017 年A、B个别报表以及合并报表应当如何处理？企业的做法是A个别报表权益法按30%确认净亏损，B收款减少长投70 万，大合并借：期初未分配利润 贷：投资收益（-C公司上年末未分配利润 70% ） 长投（ -C 公司上年末未分配利润30%）

回答人：chenyiwei
B将股权转让给A，属于合并范围内的股权转让，A按支付给B的股权转让款确认长投成本即可。如果是以外部股东D的股权转让款和增资款支付到位作为丧失控制权的标志，则 2016 年内尚未丧失控制权，无需特殊处理。 2017 年内，D的股权转让款和增资款支付到位时，A的个别报表和合并报表层面分别按《企业会计准则解释第 7 号》第一条规定和《企业会计准则第 33 号——合并财务报表（ 2014 年修订）》第五十条规定处理。可参考《瑞华研究 2010 ～ 2016 汇编》之“问题3-1-44（全资子公司引入外部股东导致母公司持股比例下降时的处理）”中的第二种情形。

提问人：halfofheart 时间：2018-05-09 18:57:32
请教陈版主， 2018 年C公司持续亏损，A公司个别报表30%确认后长投还有余额，但是合并报表变成-50万了，可否在合并报表调整一笔 借：长投 50 万 贷：投资收益？这么做准则里有出处吗？ 《企业会计准则第 2 号——长期股权投资》应用指南（ 2014 ）里有讲解到：长期股权投资准则规定，投资方确认应分担被投资单位发生的损失，原则上应以长期股权投资及其他实质上构成对被投资单位净投资的长期权益减记至零为限，投资方负有承担额外损失义务的除外。没搞明白这是个别报表处理吧，合并报表是否可以做上面那笔分录呢？

回答人：chenyiwei
合并报表层面对子公司的超额亏损应继续确认，不是以零为限。见合并报表准则第三十七条。